【裁判字號】    89,易,3105
【裁判日期】    891006
【裁判案由】    偽造文書
【裁判全文】
臺灣臺中地方法院刑事判決                        八十九年度易字第三一五號
    公  訴  人  台灣台中地方法院檢察署檢察官
    被      告  乙○○
                甲○○
右列被告因偽造文書案件，經檢察官提起公訴（八十九年度偵字第一三五０八號），
本院判決如左：
    主  文
乙○○、甲○○均無罪。
    理  由
一、公訴意旨略以：被告乙○○前因其所有車牌號碼ＳＷ─五九八號大貨車，因違反
    道路交通處罰條例，經依法吊扣該車之車牌，致該大貨車成為無車牌之車輛，竟
    為免駕駛無車牌號碼汽車再受處罰，於民國（下同）八十八年間，在台中縣大甲
    鎮○○路，以壓克力板偽造號碼ＳＷ─五九八號營業用大貨車牌一面，旋即懸掛
    在上揭大貨車，供行使之用，足生損害於監理機關對車輛管理之正確性。另於八
    十九年二月底，被告甲○○受僱於被告乙○○而駕駛該車輛，亦明知該車牌係偽
    造，仍駕駛上開懸掛偽造車牌之大貨車，供行駛之用，足生損害於監理機關對車
    輛管理之正確性。嗣於八十九年五月十二日十時許，被告甲○○駕駛上開大貨車
    懸掛該偽造之壓克力車牌，行經台中縣神岡鄉○○路四三三巷口處，始為警查獲
    ，因認被告二人涉犯刑法第二百十二條、二百十六條之罪嫌等語。
二、按犯罪事實應依證據認定之，無證據不得推定其犯罪事實，刑事訴訟法第一百五
    十四條定有明文。又認定不利於被告之事實，須依積極證據，苟積極證據不足為
    不利於被告事實之認定時，即應為有利於被告事實之認定，更不必有何有利之證
    據，此最高法院三十年上字第八一六號著有判例。另刑法第二百十二條偽造特種
    文書罪之成立要件，以足生損害於公眾或他人為要件。
三、本件公訴人認被告乙○○、甲○○二人涉犯行使刑法第二百十二條之偽造特種文
    書罪嫌，無非以前揭事實，業據被告二人坦承不諱，並有偽造之車牌一面扣案足
    證。訊據被告乙○○固不否認委託他人製造上開壓克力車牌，並將之懸掛於上揭
    大貨車使用之事實，被告甲○○亦坦承駕駛上揭懸掛偽造車牌之大貨車事實。惟
    二人均否認有何偽造文書犯行，被告乙○○辯稱：伊所有之上揭營業大貨車，因
    超載之故，車牌遭吊扣，伊貨車進出工地時，方便該車供人辨識，乃託人製作扣
    案之壓克力車牌以供辨識等語。經查：車號ＳＷ─五九八號營業大貨車，係被告
    張家棋所有，嗣因該貨車超載之故，車牌於八十八年間遭監理單位吊扣，被告乙
    ○○為方便進出工地時，可供他人辨識，乃委人以壓克力製作相同之車牌等情，
    業據被告乙○○供明在卷。依此以言，既係被告乙○○自己之車輛，其為進出工
    地，供人辨識，製作壓克力車牌，已難認其有何偽造文書之故意。且被告乙○○
    所用之材料係壓克力材質，與交通主管機關所製發之金屬材質車牌明顯不同，其
    壓克力車牌上於省籍區別處，並未註明係「台灣省」或「台北市」、「高雄市」
    ，而係註明「吊扣中」。由此可見，其懸掛該壓克力車牌，應係僅供辨識而已，
    即如以紙張書寫車牌號碼貼用一樣，均不足使人誤認係主管機關所核發之汽車大
    牌，自不足生損害於主管監理機關對車籍管理之正確性。從而，被告乙○○所為
    ，核與偽造特種文書罪之構成要件尚有未合。如上所述，該車牌既不足以認係偽
    造之車牌，則被告甲○○駕駛該車，亦無行使特種公文書罪之犯行可言。此外，
    復查無其他積極證據足資證明被告二人有行使偽造特種文書之犯行，其犯罪不能
    證明，揆諸首開說明，自應為被告二人無罪之諭知。
據上論斷，應依刑事訴訟法第三百零一條第一項前段，判決如主文。
中    華    民    國          八十九      年     十     月     六       日
                                     臺灣臺中地方法院刑事第六庭
                                          法  官  黃峻隆
右正本證明與原本無異。
如不服本判決，應於送達後十日內向本院提出上訴狀（須附繕本），上訴於臺灣高等
法院臺中分院。
                                          書記官
中    華    民    國          八十九      年     十     月     十六     日


司法院資訊處製作；財團法人民間司法改革基金會備份。
